臺灣高雄地方法院刑事判決　　　　　　　　　　　　八十九年度訴字第二一四一號
　　公　訴　人　臺灣高雄地方法院檢察署檢察官
　　被　　　告　甲○○
　　選任辯護人　邱明政
右列被告因違反毒品危害防制條例案件，經檢察官提起公訴（八十九年度偵字第一四
三九七號），本院判決如左：
    主  文
甲○○連續轉讓第二級毒品，處有期徒刑拾月。
第二級毒品安非他命（淨重拾壹點肆公克），沒收銷燬之；門號00000000
00號之行動電話壹支，沒收之。
被訴販賣第二級毒品部分，無罪。
    事  實
一、甲○○明知安非他命係毒品危害防制條例所定之第二級毒品，竟基於轉讓第二級
    毒品安非他命之概括犯意，自民國八十九年四月底某日起至同年六月二十六日止
    ，均先由丁○○撥打甲○○使用之門號0000000000號行動電話表示需
    要安非他命，甲○○再至丁○○位於高雄市○○區○○路五六巷十四號住處外或
    於自己位於高雄市○○區○○路二０一號之住處外，無償轉讓重量不詳之安非他
    命與丁○○施用約四、五次。嗣於同年六月二十六日晚間九時許，甲○○正於丁
    ○○右揭住處巷口，將安非他命二小包交與丁○○，其中一包並委由丁○○交給
    綽號「豬頭」之不詳姓名男子時，為警於丁○○手中起獲上揭安非他命二小包（
    重一點八克），並經警循線於甲○○住處扣得安非他命一包（驗前淨重十一點四
    八公克，驗後淨重十一點四三公克）及其所有供轉讓安非他命聯絡用之行動電話
    一支，始查獲上情。
二、案經高雄市政府警察局左營分局報請台灣高雄地方法院檢察署檢察官偵查起訴。
    理  由
壹、有罪部分：
一、訊據被告甲○○對於在右揭時、地連續轉讓第二級毒品給丁○○施用等情坦承不
    諱，核與證人丁○○於偵查及審理中之證述情節相符，且經警查獲時自證人丁○
    ○手中起出共重一點八公克之疑似安非他命二小包，並於被告右揭住處亦扣得疑
    似安非他命十一點四三公克，經送高雄醫學大學附設中和紀念醫院檢驗後，均確
    定為第二級毒品甲基安非他命，有高雄醫學大學附設中和紀念醫院第Ｂ八九一一
    七九、Ｂ八九一一六七號檢驗報告二紙在卷足憑，是被告之自白堪認與事實相符
    ，本件事證明確，被告犯行洵堪認定。
二、查安非他命係毒品危害防制條例第二條第二項第二款所定之第二級毒品，核被告
    甲○○所為，係犯該條例第八條第二項之轉讓第二級毒品罪。其先後多次轉讓行
    為，時間緊接，所犯係構成要件相同之罪，顯係基於概括犯意反覆為之，應依連
    續犯之規定論以一罪，並加重其刑。至被告連續轉讓前之連續非法持有安非他之
    低度行為，應為連續轉讓之高度行為所吸收，不另論連續持有第二級毒品罪。爰
    審酌被告轉讓安非他命予他人施用多次，所為戕害他人健康至鉅，惟念其並無前
    科，素行尚稱良好，犯後已坦承犯行，且轉讓之數量非鉅，情節尚非重大等一切
    情狀，量處如主文所示之刑。扣案之第二級毒品安非他命一包（驗前淨重十一點
    四八公克、驗後淨重十一點四三公克），應依毒品危害防制條例第十八條第一項
    宣告沒收銷燬之，另送鑑耗損之安非他命晶體，既已滅失，自無庸再予宣告沒收
    銷燬之必要；扣案之門號0000000000號行動電話一支，為被告所有，
    且為供轉讓毒品聯絡所用之物，業據被告供承在卷，爰依同條例第十九條第一項
    ，宣告沒收之。末查，公訴意旨另認扣有被告所有之吸食器一支而聲請本院依法
    沒收之，惟該吸食器與本案被告連續轉讓第二級毒品安非他命之犯行無涉，且非
    本案所扣押，有本案八十九年度院總管第二０六一號扣押物品清單在卷可稽，本
    院爰不併與宣告沒收，附此敘明。
貳、無罪部分：
一、公訴意旨另以：被告甲○○自八十九年六月初起，先後四次在不詳處所，持第二
    級毒品安非他命委由丁○○販賣與綽號「豬頭」、「寶明」、「小雯」等不詳姓
    名之人，嗣於同年六月二十六日下午九時許，在高雄市○○區○○路五六巷口為
    警查獲，因認被告涉犯毒品危害防制條例第四條第二項販賣第二級毒品之罪嫌。
二、按犯罪事實應依證據認定之，無證據不得推定其犯罪事實，又不能證明被告犯罪
    者，應諭知無罪之判決，刑事訴訟法第一百五十四條、第三百零一條第一項定有
    明文。刑事訴訟法上所謂認定犯罪事實之證據，係指足以認定被告確有犯罪行為
    之積極證據而言，如未能發現相當證據或證據不足以證明，自不能以推測或擬制
    之方法，以為裁判基礎，最高法院二十九年上字第三一○五號及四十年台上字第
    八十六號分別著有判例；又認定不利於被告之事實，須依積極證據，苟積極證據
    不足為不利被告之認定時，即應為有利於被告之認定，更不必有何有利之證據，
    最高法院三十年上字第八一六號判例參照。
三、本件公訴人認被告甲○○涉有販賣第二級毒品罪嫌，係以被告於警訊時之自白、
    證人丁○○於警、偵訊時之證詞、扣案之安非他命十點九公克及行動電話一支，
    為其所憑之論據。訊據被告甲○○則堅詞否認有何販賣毒品之犯行，辯以：我並
    沒有販賣安非他命，有時丁○○需要安非他命，我就給她了，綽號「豬頭」的人
    是丁○○的朋友，我見過他所以也給他一點，警訊筆錄是寫好後，再由員警與我
    照唸加以錄音，當時我有表明並未販賣安非他命，但是警察卻未記載在筆錄上等
    語，而辯護意旨亦認以被告警訊自白之筆錄，違背法定全程連續錄音之程序，不
    得採為證據等情。
四、經查：
（一）按訊問被告，應全程連續錄音；必要時，並應全程連續錄影。但有急迫情形且
      經記明筆錄者，不在此限；筆錄內所載之被告陳述與錄音或錄影之內容不符者
      ，除有前項但書情形，其不符之部分，不得作為證據，刑事訴訟法第一百條之
      一第一項、第二項分別定有明文，且前揭規定，於司法警察官或司法警察詢問
      犯罪嫌疑人時，亦準用之（刑事訴訟法第一百條之二參照）。蓋憲法第十六條
      保障人民有訴訟之權，旨在確保人民有依法定程序提起訴訟及受公平審判之權
      利，依司法院大法官釋字第三百九十六號解釋之意旨，基於憲法第十六條對於
      人民訴訟權之保障，訴訟制度應本正當法律程序（Due Process of Law）之原
      則，對當事人予以充分之程序保障；刑事訴訟法第九十五條規定「訊問被告應
      先告知左列事項：一、犯罪嫌疑及所犯所有罪名。罪名經告知後，認為應變更
      者，應再告知。二、得保持緘默，無須違背自己之意思而為陳述。三、得選任
      辯護人。四、得請求調查有利之證據。」，同法第九十八條規定「訊問被告應
      出以懇切之態度，不得用強暴、脅迫、利誘、詐欺、疲勞訊問或其他不正方法
      」，第九十九條規定「被告對於犯罪之自白及其他不利之陳述，並其所陳述有
      利之事實與指出證明之方法，應於筆錄內記載明確」，第一百條之三第一項規
      定「司法警察官或司法警察詢問犯罪嫌疑人，不得於夜間行之。但有左列情形
      之一者，不在此限：一、經受詢問人明示同意者。二、於夜間經拘提或逮捕到
      場而查驗其人有無錯誤者。三、經檢察官或法官許可者。四、有急迫之情形者
      」、第一百條之一前段規定「訊問被告，應全程連續錄音」等規定，及同法第
      一百五十五條第二項「無證據能力之證據，不得作為判斷之依據」、第一百五
      十六條第一項「被告之自白，非出於強暴、脅迫、利誘、詐欺、違法羈押或其
      他不正之方法，且與事實相符者，得為證據」，其旨咸即在透過明定刑事訴訟
      程序中訊問或詢問被告時應遵守之事項，及違反該等事項所取得被告自白之效
      果，落實當事人於憲法所保障正當法律程序下，以享有告知及聽聞之權利為前
      提，並得以基於其自由意志行使防禦權之權利。從而，實施刑事訴訟之公務員
      ，於訊問或詢問被告程序中未遵守上開諸規定，即屬剝奪被告所應享有之正當
      法律程序保障，其因此取得之被告自白，自不具證據能力。依本案警訊卷證資
      料所示，被告警訊筆錄中固坦承：「我於八十九年六月初即委託他（丁○○）
      介紹、買賣安非他命有四次之多」等語，惟經本院於九十一年一月三十一日審
      理期日當庭撥放警訊錄音帶勘驗結果，被告之陳述方式顯非一般口語形式，且
      回答內容與筆錄記載內容完全相同，而以其供述之速度，應不可能係於被告陳
      述時同時製作筆錄，足見被告之警訊筆錄係於製作完畢後，再由員警和被告依
      照筆錄之內容逐字錄音，而非於訊問過程時全程連續錄音；另證人即當時製作
      警訊筆錄之員警丙○○於本院審理時證稱：因當時錄音器材不足，故無法於製
      作筆錄時同時錄音云云（見本院九十一年一月九日調查筆錄），惟訊問時全程
      連續錄音與筆錄製作完畢後依照筆錄內容錄音，所需之錄音器材應無不同，既
      可於筆錄製作完畢後依照筆錄內容錄音，以此錄音器材應足以於訊問時全程連
      續錄音，且該份警訊筆錄中亦未記載有何急迫情形無法全程連續錄音，揆諸前
      揭憲法保障人民訴訟權之說明，並基於維繫本案正當法律程序之考量，被告該
      份警訊筆錄之內容既未依法全程錄音，其證據能力即非無可疑，實難遽以作為
      論罪之證據。
（二）證人丁○○於警訊中雖證稱：被告自八十九年六月初起即委由她販賣安非他命
      與綽號「豬頭」、「寶明」、「小雯」等不特定人等情（見警訊筆錄第五頁）
      ，於偵訊中證稱：「因豬頭要向他買安非他命... 他說拿過去豬頭就會拿錢給
      我，我再電話聯絡」等語（見偵查卷第十七頁），然於本院審理中改證稱：「
      被告沒有叫我跟豬頭拿錢，我的意思是那包安非他命大約價值多少錢」、「『
      豬頭』、『寶明』、『小雯』如果需要安非他命，會跟我要，我說我沒有，叫
  他們跟被告要.. 我們一群人都在吸毒」等語（見本院九十年一月十七日審理
      筆錄），其供述與警、偵訊時反覆不一，互生齟齬，顯有瑕疵，實難以遽採為
      不利於被告之證據。另證人即綽號「小雯」之乙○○於本院審理時結證稱：「
      （問：有無向丁○○買過毒品？）沒有」、「（問：是否向甲○○購買毒品？
      ）沒有」、「（問：如何認識甲○○？）我與丁○○是在八十六年輔育院時認
      識的，出院後我們偶爾聯絡，所以見過甲○○」、「我的綽號叫做『小雯』，
      我已經很久沒有吸食毒品，所以沒有向丁○○或甲○○購買毒品」等語（見本
      院九十一年一月九日審理筆錄），足證被告並未曾委由證人丁○○販賣安非他
      命與綽號「小雯」之楊雅雯等情。佐以查獲當日於被告住處起出之安非他命僅
      一包重十一點四八公克，並未分裝成小袋，亦未查獲一般供販賣毒品分裝使用
      之夾鍊袋或電子磅秤等物，此均與一般販賣毒品者之行為有別，是被告辯以並
      未販賣安非他命等情尚堪採信。
    綜右所述，公訴人所舉之證據尚不足以證明被告犯罪，此外本院復查無其他積極
    證據，證明被告確有公訴人所指販賣第二級毒品之犯行，揆諸首揭說明，不能證
    明被告犯販賣第二級毒品之罪，此部分依法應諭知無罪之判決。
據上論斷，應依刑事訴訟法第二百九十九條第一項前段、第三百零一條第一項，毒品
危害防制條例第八條第二項、第十八條第一項前段、第十九條第一項，刑法第十一條
、第五十六條，判決如主文。
中    華    民    國      九十一      年      二      月      十八      日
                                  臺灣高雄地方法院刑事第四庭
                                      審判長法  官  黃建榮
                                            法  官  莊珮君
                                            法  官  盧怡秀
右正本證明與原本無異。
如不服本判決，應於判決送達後十日內，向本院提出上訴狀。
                                            書記官  林宜正
中    華    民    國      九十一      年      二      月      十九      日
附錄論罪科刑法條：
毒品危害防制條例第八條第二項
轉讓第二級毒品者，處六月以上五年以下有期徒刑，得併科新台幣七十萬元以下罰金
。
毒品危害防制條例第十八條第一項前段：
查獲之毒品及專供製造或施用毒品之器具，不問屬於犯人與否，均沒收銷燬之。
毒品危害防制條例第十九條第一項：
犯第四條至第九條、第十二條、第十三條或第十四條第一項、第二項之罪者，其供犯
罪所用或因犯罪所得之財物，均沒收之，如全部或一部不能沒收時，追徵其價額或以
其財產抵償之。
